【裁判字號】    89,交易,463
【裁判日期】    891206
【裁判案由】    過失傷害
【裁判全文】
臺灣桃園地方法院刑事判決                        八十九年度交易字第四六三號
    公  訴  人  臺灣桃園地方法院檢察署檢察官
    被      告  甲○○
右列被告因過失傷害案件，經檢察官提起公訴（八十九年度偵字第一四二八一號），
本院判決如左：
    主  文
甲○○因過失傷害人，處拘役伍拾伍日，如易科罰金，以參佰元折算壹日。
    事  實
一、甲○○於民國八十九年三月十一日下午六時五分許，騎乘車牌號碼ＦＸＤ─八八
    八號機車後載友人洪銘鴻，沿桃園縣中壢市○○路轉五族街往民族路方向行駛，
    原應注意車輛行駛時，駕駛人應注意車前狀況，且隨時採取必要之安全措施，且
    依當時情形，又無不能注意之情事，竟疏於注意，於行經桃園縣中壢市○○○街
    一三五號前，適因行人丙○○○在上開劃有雙黃實線之路段，違規穿越馬路欲返
    家，並站立於該道路雙黃實線附近，嗣為閃避對向駛來之小客車而往後退，而停
    站於甲○○所行駛之車道上，甲○○因疏於注意車前狀況，致撞及已違規穿越馬
    路而站立於其行駛車道之丙○○○，致丙○○○倒地，因而受有頭部外傷合併腦
    震盪、第一腰椎壓迫性骨折及左下肢撕裂傷等傷害。
二、案經丙○○○訴由桃園縣警察局中壢分局移送台灣桃園地方法院檢察署檢察官偵
    查起訴。
    理  由
一、訊據被告甲○○固坦承有於上揭時、地，騎乘車牌號碼ＦＸＤ─八八八號機車發
    施車禍，惟矢口否認有何過失傷害犯行，辯稱：當時係丙○○○站在雙黃線道路
    上，後來為閃避對象來車，即往後退，伊閃煞不及才撞到丙○○○，伊並無過失
    云云，經查：（一）右揭事實，業據被害人丙○○○於警訊時指訴綦詳，且被告
    於承辦本案之員警黃慶東訊問被告甲○○本件車禍發生經過時，亦坦認當時係因
    與汽車會車，而未注意前方動態致發生車禍等情，業據證人即承辦員警黃慶東載
    明於交通事故調查表，並證述：交通事故調查表所記載的肇事經過，是根據雙方
    當事人所描述所記載的等情屬實在卷（見本院八十九年十一月八日筆錄），且經
    本院提示道路交通事故調查表詢問被告有無意見，被告答稱：無。又被告於警訊
    時亦坦認：伊看見丙○○○時，已僅距約一、二公尺，煞車已經來不及了等語，
    而按車輛行駛時，駕駛人應注意車前狀況，且隨時採取必要之安全措施，道路交
    通安全規則第九十四條第三項定有明文，被告騎乘機車自應遵守上開規定，而當
    時並無不能注意之情事，亦有上開調查報告表及照片二幀在卷足稽，是被告顯無
    不能注意之情事，詎其竟疏於注意，致閃煞不及，而撞及被害人丙○○○，因而
    致被害人丙○○○受有頭部外傷合併腦震盪、第一腰椎壓迫性骨折及左下肢撕裂
    傷等傷害，亦有壢新醫院所出具之診斷證明書乙紙在卷足按。又雖被告嗣於本院
    改稱：伊約在五十公尺遠就有看見丙○○○，係因其突然往後退，所以才撞到丙
    ○○○云云，然按當事人事後翻異案發當初之陳述，依經驗法則，案發當時之供
    述較少權衡利害得失或受他人干預，比之事後翻異之詞，自較為可採，即所謂「
    案重初供」之原則，是自以被告於警訊中之供詞較為可採，是被告確係未注意車
    前狀況無誤，否則焉會於五十公尺之遠即見被害人丙○○○站立於路中，猶未減
    速煞車，猶以時速四十公里之速度在路邊停滿車輛之市區道路行駛之理？是被告
    所辯顯係卸責之詞，不足採信。雖被害人丙○○○違規穿越道路，與有過失，亦
    同為本件車禍肇事之原因；惟按刑法上所謂之「過失」，係指行為人雖非故意，
    但按其情節應注意，並能注意，而不注意者而言，被害人丙○○○雖與有過失，
    仍無法減免行為人在不超越社會相當性之範圍應有之注意義務，且刑事責任係對
    於反社會行為所加之公之制裁，不若民事責任係專以填補損害為目的，因此並無
    允許依過失相抵之理論，而消長已發生之刑事責任之餘地，是本件被告仍難辭其
    過失之責。而被害人丙○○○因本件車禍致受前開所述之傷害，已如前述，是被
    告之過失行為與被害人之受傷間，具有相當因果關係。又證人即被告所搭載之乘
    客洪銘鴻雖證稱：被害人丙○○○當時因閃避對向來車，有後退約五十至七十公
    分，致發生本件車禍云云，然此僅能證明被害人丙○○○違規穿越馬路並突然後
    退亦與有過失，並無法解免於被告過失傷害犯行之成立，附此敘明。（二）又被
    害人家屬乙○○雖指稱：丙○○○因發生本件車禍而於八十九年八月六日死亡云
    云，然查：依被害人家屬乙○○所附之天成醫院出具診斷證明書其上載明丙○○
    ○之病狀係背痛就醫，及陳漢熹診所出據之丙○○○死亡證明書其上載明，丙○
    ○○死亡之疾病係淋巴腫瘤，分別有該醫院之診斷證明書及死亡證明書在卷可憑
    ，足見被害人丙○○○係於八十九年八月六日係因淋巴腫瘤死亡，尚難謂與本件
    被告因騎乘機車肇事，有何相當因果關係，併此敘明。本案事證明確，被告之過
    失犯行，洵堪認定。
二、核被告所為，係犯刑法第二百八十四第一項前段之過失傷害罪。爰審酌被告之過
    失程度、所生之危害、被害人對本件車禍之發生亦有過失，及犯後態度等一切情
    狀，量處如主文所示之刑，並諭知易科罰金之折算標準，以資懲儆。
據上論斷，應依刑事訴訟法第二百九十九條第一項前段，刑法第二百八十四條第一項
前段、第四十一條，罰金罰鍰提高標準條例第一條前段、第二條，判決如主文。
本案經檢察官張春暉到庭執行職務。
中      華      民      國       八十九     年    十二      月    六    日
                                臺灣桃園地方法院刑事第四庭
                                      法  官    邱滋杉
右正本證明與原本無異。
如不服本判決，應於判決送達後十日內向本院提出上訴狀( 應附繕本 )，上訴於
臺灣高等法院。
                                      書記官    許世賢
中        華        民        國   八十九   年   十二   月    十八    日
附論罪科刑依據之法條：
刑法第二百八十四條
因過失傷害人者，處六月以下有期徒刑、拘役或五百元以下罰金。致重傷者，處一年
以下有期徒刑、拘役或五百元下罰金。
從事業務之人，因業務之過失傷害人者，處一年以下有期徒刑、拘役或一千元以下罰
金。致重傷者，處三年以下有期徒刑、拘役或二千元以下罰金。


司法院資訊處製作；財團法人民間司法改革基金會備份。
